【裁判字號】    99,交聲,1750
【裁判日期】    990730
【裁判案由】    聲明異議
【裁判全文】
臺灣高雄地方法院交通事件裁定        99年度交聲字第1750號
原處分機關  高雄市政府交通局
異  議  人  甲○○
上列異議人因違反道路交通管理處罰條例案件，對於高雄市政府
交通局於中華民國99年5 月19日所為之裁決（原處分案號：高市
交裁字第裁32-B00000000號）聲明異議，本院裁定如下：
    主  文
原處分撤銷。
甲○○汽車駕駛人，駕駛汽車經測試檢定酒精濃度超過規定標準
，應吊扣重型機器腳踏車駕駛執照拾貳個月及接受道路交通安全
講習。
    理  由
一、聲明異議意旨略以：異議人甲○○（以下稱異議人）於民國
    97年10月2 日凌晨4 時50分許，因飲用酒類後仍騎乘車牌號
    碼MM8-021 號重型機車，行經高雄市○鎮區○○路與中山四
    路南下機車道時，因酒後精神狀態欠佳，不慎自摔於上開路
    面，嗣警據報到場將異議人送醫並測得其血液中酒精濃度為
    191.3MG/DL（換算呼氣酒精濃度約0.9565MG/L），而為警依
    法舉發，並經原處分機關高雄市政府交通局於99年5 月19日
    以高市交裁字第裁32-B00000000號裁決書，依據道路交通管
    理處罰條例第24條第1 項第2 款、第35條第1 項第1 款規定
    ，罰鍰異議人新臺幣（下同）45,000元，吊扣重型機車駕駛
    執照12個月，並施以道安講習。惟異議人業經緩起訴處分確
    定並已依緩起訴處分繳交80,000元予國庫，且異議人因工作
    需要而需駕駛重型機車，原處分機關竟仍裁處應繳納罰鍰45
    ,000元及吊扣重型機車駕駛執照之處分，異議人實難甘服，
    為此聲明異議，請求撤銷原處分等語。
二、按「汽車駕駛人，有下列情形之一者，應接受道路交通安全
    講習：二、有第35條第1 項規定之情形」、「汽車駕駛人，
    駕駛汽車經測試檢定酒精濃度超過規定標準者，處新臺幣1
    萬5 千元以上6 萬元以下罰鍰，並當場移置保管其車輛及吊
    扣其駕駛執照1 年」，道路交通管理處罰條例第24條第1 項
    第2 款、第35條第1 項第1 款定有明文。復按「違反行政法
    上義務而受罰鍰、沒入或其他種類行政罰之處罰時，適用本
    法。但其他法律有特別規定者，從其規定。」、「一行為同
    時觸犯刑事法律及違反行政法上義務規定者，依刑事法律處
    罰之。但其行為應處以其他種類行政罰或得沒入之物而未經
    法院宣告沒收者，亦得裁處之。前項行為如經不起訴處分或
    為無罪、免訴、不受理、不付審理之裁判確定者，得依違反
    行政法上義務規定裁處之。」，行政罰法第1 條、第26條第
    1 項、第2 項亦分別定有明文。
三、經查，上揭異議人酒後駕車之違規事實，經原處分機關，依
    據道路交通管理處罰條例第35條第1 項第1 款規定，罰鍰異
    議人45,000元，吊扣重型機車駕駛執照12個月，施以道安講
    習，另經警移送臺灣高雄地方法院檢察署檢察官偵辦，經檢
    察官於偵查中命異議人向公庫支付80,000元，異議人確已支
    付，此有裁決書、台灣高雄地方法院檢察署97年度偵字第31
    010 號緩起訴處分書、高雄地檢署自行收納款項統一收據影
    本等件在卷可按，並經本院調閱臺灣高雄地方法院檢察署97
    年度偵字第31010 號、97年度緩字第4586號卷宗核閱屬實。
    異議人既因同一行為同時觸犯刑事法律及違反行政法上義務
    規定，且無行政罰法第26條第2 項所定之情形，自應依行政
    罰法第26條第1 項規定，以刑事法律處罰之，不得再依道路
    交通管理處罰條例第35條第1 項第1 款規定裁罰。又異議人
    受刑事處罰之罰金數額為80,000元，大於原處分機關依照道
    路交通管理處罰條例裁罰第92條第3 項所訂最低罰鍰基準之
    45,000元，是原處分機關逕以異議人酒精濃度超過規定標準
    ，對異議人裁處罰鍰，尚有未恰。
四、再按道路交通管理處罰條例第68條已於94年12月14日經總統
    公布修正條文，觀其提案修正理由「原條文將違法或違規駕
    駛人所持有各級車類之駕駛執照一併吊扣，失之過酷，影響
    人民工作及生活過鉅」（詳立法院公報第94卷第70期第136
    頁至第138 頁之院會紀錄暨修正道路交通管理處罰條例第68
    條之立法理由）。是依修正後道路交通管理處罰條例第68條
    之規定，汽車駕駛人因違反道路交通管理處罰條例及道路交
    通安全規則之規定，受「吊扣」駕駛執照處分時，僅能「吊
    扣」違規當時所駕駛車輛之駕駛執照，以限制其繼續駕駛該
    級車類行駛道路之權利，不能再「吊扣」其持有各級車類之
    駕駛執照。然本件異議人係駕駛重型機車違反道路交通管理
    處罰條例第35條第1 項第1 款之規定，原處分機關於原處分
    中亦係裁處吊扣異議人重型機車之駕駛執照，並未逾越修正
    後道路交通管理處罰條例第68條之規範意涵及範圍，是以異
    議人此部分所辯，顯無可採。
五、聲明異議，屬一種司法救濟途徑，由法院審查受處分人所涉
    之違規事實是否成立，及原處分所適用之法條是否正確、裁
    罰是否適當，因法院負有司法審查之作用，對原處分失當時
    ，應自為處分。準此，原處分機關未考量行政罰法第1 條、
    第26條及道路交通管理處罰條例第68條規定之立法意旨，竟
    仍裁處異議人罰鍰45,000元，即有違誤。本件異議人就吊扣
    重型機車駕駛執照部分雖無理由，惟原處分既有上開瑕疵，
    仍屬無可維持，應由本院將原處分予以撤銷，並依照道路交
    通管理處罰條例第24條第1 項第2 款、第35條第1 項第1 款
    自為裁定，諭知如主文第2 項所示之裁罰。
據上論結，應依道路交通管理處罰條例第87條第2 項、道路交通
案件處理辦法第20條前段，裁定如主文。
中    華    民    國    99    年    7     月    30    日
                  交通法庭  法  官  黃宣撫
以上正本證明與原本無異。
如不服本裁定，應於收受送達後5 日內向本院提出抗告狀。
中    華    民    國    99    年    7     月    30    日
                            書記官  林姵妤

司法院資訊處製作；財團法人民間司法改革基金會備份。
